臺灣高等法院刑事判決　　　　　　　 100年度上訴字第3074號
上　訴　人
即　被　告　林柏璋
上列上訴人即被告因違反藥事法等案件，不服臺灣板橋地方法院
100年度訴字第1845號，中華民國100年9月8日第一審判決（起訴
案號：臺灣板橋地方法院檢察署100年度偵字第6075號、100年度
毒偵字第1686號），提起上訴，本院判決如下：
    主  文
上訴駁回。
    理  由
一、按不服地方法院之第一審判決而上訴者，應向管轄第二審之
    高等法院為之。上訴書狀應敘述具體理由，上訴書狀未敘述
    上訴理由者，應於上訴期間屆滿後20日內補提理由書於原審
    法院，逾期未補提者，原審法院應定期間先命補正；第二審
    法院認為上訴書狀未敘述理由或上訴有第362 條前段之情形
    者，應以判決駁回之，但其情形可以補正而未經原審法院命
    其補正者，審判長應定期間先命補正，刑事訴訟法第361 條
    、第367 條，分別定有明文。所謂上訴書狀應敘述具體理由
    ，必係依據卷內既有訴訟資料或提出新事證，指摘或表明第
    一審判決有何採證認事、用法或量刑等足以影響判決本旨之
    不當或違法，而構成應予撤銷之具體事由，始克當之（例如
    ：依憑證據法則具體指出所採證據何以不具證據能力，或依
    憑卷證資料，明確指出所為證據證明力之判斷如何違背經驗
    、論理法則）；倘僅泛言原判決認定事實錯誤、違背法令、
    量刑失之過重或輕縱，而未依上揭意旨指出具體事由，或形
    式上雖已指出具體事由，然該事由縱使屬實，亦不足以認為
    原判決有何不當或違法者（例如：對不具有調查必要性之證
    據，法院未依聲請調查亦未說明理由，或援用證據不當，但
    除去該證據仍應為同一事實之認定），皆難謂係具體理由，
    俾與第二審上訴制度旨在請求第二審法院撤銷、變更第一審
    不當或違法之判決，以實現個案救濟之立法目的相契合，並
    節制濫行上訴（最高法院97年度臺上字第892 號判決參照）
    。是以上訴人之上訴書狀或補提之上訴理由書，雖有敘述上
    訴理由，惟並未具體敘述第一審判決有上述違法、不當情形
    ，即與未敘述具體理由無異，其所為上訴，即不符合上訴之
    法定要件。
二、經查，本件原審適用簡式審判程序，並以上訴人即被告林柏
    璋（簡稱被告）於警詢、檢察官訊問及原審審理時之自白（
    見100年度偵字第6075號卷第5頁至第11頁、第180頁至第181
    頁、第185頁至第187頁、第206頁至第207頁、原審卷第45頁
    反面、第48頁反面）、證人許育銘、彭俊良、高學淳於警詢
    及檢察官訊問時之證述（見同上偵卷第16頁至第20頁、第23
    頁至第27頁、第30頁至第34頁、第172 頁至第174頁、第168
    頁至第170頁、第176頁至第178 頁）、扣案之甲基安非他命
    12包、K他命7包、吸食器5組、分裝杓2枝、電子磅秤2 台、
    分裝袋154只、台灣檢驗科技股份有限公司於民國100 年3月
    14日出具之UL/2011/ 00000000 濫用藥物檢驗報告（內容指
    出被告為警採集之尿液經以酵素免疫分析法檢驗，及氣相層
    析質譜儀法確認檢驗結果，於甲基安非他命代謝物呈陽性反
    應，見同上偵卷第192頁）、內政部警政署刑事警察局100年
    3月29日刑鑑字第1000024972 號鑑定書、交通部民用航空局
    航空醫務中心100年3月4日航藥鑑字第1001152號、交通部民
    用航空局航空醫務中心100年6月22日航藥鑑字第1003505Q號
    毒品鑑定書（內容說明前揭查扣之毒品經以氣相層析質譜儀
    法鑑定結果，其中毒品12包含甲基安非他命成分，淨重約33
    .78公克，取樣0.13公克鑑驗，純度98%，另毒品7包含K他命
    成分，淨重35.541公克，取樣0.0003、0.1788公克鑑驗，驗
    餘淨重35.3619公克，純度84.2%，見同上偵卷第203 頁、第
    191頁、第221 頁）等為據，認定被告明知甲基安非他命、K
    他命分係毒品危害防制條例列管之第二、三級毒品，猶基於
    持有第二、三級毒品進而施用第二級毒品之犯意，於99年11
    月中旬某日，在臺北縣板橋市（改制為新北市板橋區○○○
    路愛買大賣場內，以新臺幣10萬元之對價，向某真實姓名年
    籍不詳、綽號「熊貓」之成年男子，購買甲基安非他命12包
    （原淨重33.78公克以上，純質淨重33.1044公克以上）、K
    他命7包（原淨重約35.541公克，純質淨重約29.9255公克）
    ，而為持有，再於100年2月17 日凌晨1時許，在新北市三重
    區○○○街284號2樓住處，取前開甲基安非他命少許，置入
    吸食器內燒烤產生煙霧施用之，復明知甲基安非他命業經行
    政院衛生署公告列為禁藥管理，為藥事法第22條第1項第1款
    所規範之禁藥，不得轉讓，猶基於轉讓禁藥之故意，於同日
    上午8時許，自上開購得之甲基安非他命12 包內取出微量，
    容任許育銘、高學淳置入渠等自備之吸食器內施用，以此方
    式，無償轉讓禁藥甲基安非他命予許育銘、高學淳1 次，又
    基於轉讓禁藥之故意，於同日上午11時許，在上址將所購得
    之甲基安非他命其中2 包（含袋重2.24公克），無償轉讓予
    彭俊良，嗣於同日上午11時20分許，在前址住處為警查獲，
    並扣得甲基安非他命12包、K他命7包、吸食器3組、分裝杓2
    枝、電子磅秤2台、分裝袋154 只及吸食器（缺玻璃球）2組
    、改造手槍1枝（含彈匣1個）、子彈10顆（所涉違反槍砲彈
    藥刀械管制條例部分，由檢察官另行偵查起訴），確係犯毒
    品危害防制條例第11條第4 項持有第二級毒品純質淨重20公
    克以上、同條第5 項持有第三級毒品純質淨重20公克以上及
    藥事法第83條第1 項轉讓禁藥罪等罪。另說明被告持有甲基
    安非他命進而施用，所持有之第二級毒品純質淨重20公克以
    上，其施用之低度行為，應為持有之高度行為所吸收，不另
    論罪；被告以一行為同時持有甲基安非他命、K 他命，觸犯
    毒品危害防制條例第11條第4 項持有第二級毒品純質淨重20
    公克以上、同條第5項持有第三級毒品純質淨重20 公克以上
    二罪，為想像競合犯，應依刑法第55條規定，從一重之持有
    第二級毒品純質淨重20公克以上之罪論處（檢察官認應分論
    併罰，容有未洽）；被告於99年2月17日上午8時許，以一行
    為轉讓甲基安非他命予許育銘、高學淳，觸犯二轉讓禁藥罪
    ，同為想像競合犯，應依刑法第55條規定，從一轉讓禁藥罪
    處斷；至被告於100年2月17 日上午8時許轉讓禁藥予許育銘
    、高學淳1次、同日上午11時許轉讓禁藥予彭俊良1次，及所
    犯持有第二級毒品純質淨重20公克以上三罪，犯意各別，行
    為互殊，應予分論併罰。又依本院被告前案紀錄表，說明被
    告曾因施用毒品，經臺灣臺北地方法院以93年度毒聲字第67
    0號裁定送勒戒處所觀察、勒戒，於93年12月21 日執行完畢
    ，認無繼續施用毒品之傾向，由臺灣臺北地方法院檢察署檢
    察官以93年度毒偵字第1478號為不起訴處分確定；又(一)因妨
    害風化案件，經臺灣臺北地方法院以96年度訴緝字第85號判
    決判處有期徒刑5月，減為有期徒刑2月又15日，如易科罰金
    ，以銀元300元折算1日確定，於96年11月13日易科罰金執行
    完畢；(二)因施用毒品，經臺灣臺北地方法院以97年度易字第
    705號判決判處有期徒刑4月，如易科罰金，以新臺幣1000元
    折算1日確定，於97年12月5日易科罰金執行完畢；(三)因偽造
    文書案件，經臺灣臺北地方法院以97年度訴字第1233號判決
    判處有期徒刑4月，如易科罰金，以新臺幣1000元折算1日確
    定，於97年12月15日易科罰金執行完畢；(四)因施用毒品，經
    原審法院以97年度易字第2731號判決判處有期徒刑4 月，如
    易科罰金，以新臺幣1000元折算1日確定，於98年3月12日易
    科罰金執行完畢；(五)因施用毒品，經臺灣臺北地方法院以98
    年度易字第1188號判決判處有期徒刑5 月確定，及因施用毒
    品、偽造文書案件，分別經原審法院以98年度易字第1302號
    、98年度簡字第7712號判決判處有期徒刑6月、有期徒刑4月
    確定，上開三罪經原審法院以98年度聲字第5910號裁定定應
    執行有期徒刑1年1月確定，於99年1月26 日易科罰金執行完
    畢；(六)因施用毒品案件，分別經原審法院以97年度簡字第65
    97號、97年度易字第3828號、98年度易字第784 號判決判處
    有期徒刑6月、有期徒刑4月、有期徒刑6 月，及臺灣臺北地
    方法院以98年度易字第1378 號判決判處有期徒刑6月、有期
    徒刑6月確定，上開五罪，經臺灣臺北地方法院以98 年度聲
    字第2127號裁定定應執行有期徒刑2 年，如易科罰金，以新
    臺幣1000元折算1日確定，於99年6月17日易科罰金執行完畢
    ，其於徒刑執行完畢後5 年內故意再犯上開有期徒刑以上之
    罪，為累犯，應依刑法第47條第1 項規定，加重其刑。復審
    酌毒品、禁藥之持有及流通，危害國人身心健康及社會秩序
    至鉅，為國法所厲禁，被告漠視法令禁制，恣意持有甲基安
    非他命、K 他命，數量非微，並予施用及轉讓，自制力及守
    法觀念均有欠缺，應嚴予非難，兼衡被告之素行、智識程度
    ，其犯罪之動機、目的、手段，暨被告犯罪後之態度等一切
    情狀，分別量處有期徒刑9月、4月、4月，應執行有期徒刑1
    年2月。另說明扣案甲基安非他命12 包（其包裝袋無法完全
    析離，除經取樣鑑驗用罄部分，失其違禁物之性質，毋庸宣
    告沒收外，驗餘淨重約33.65公克），其中2包雖經轉讓予彭
    俊良，然於轉讓前係為被告持有而犯毒品危害防制條例第11
    條第4 項之罪，均為查獲之毒品，不問屬於犯人與否，應依
    毒品危害防制條例第18條第1 項前段規定，沒收銷燬之；扣
    案K他命7包（其包裝袋無法完全析離，除經取樣鑑驗用罄部
    分，失其違禁物之性質，毋庸宣告沒收外，驗餘淨重約35.3
    619 公克），為違禁物，不問屬於犯罪行為人與否，應依刑
    法第38條第1項第1款規定沒收之；扣案吸食器3 組、電子磅
    秤2台、分裝杓2枝、分裝袋154 只，為被告施用毒品之用，
    且為被告所有，此據被告供述在卷，其施用甲基安非他命涉
    犯毒品危害防制條例第10條第2 項之罪，雖為持有第二級毒
    品之高度行為所吸收，不另論罪，是項物品仍不失為被告所
    有供犯罪使用之物，是依刑法第38條第1項第2款規定予以沒
    收；另扣案吸食器（缺玻璃球）2 組，分係許育銘、高學淳
    所有，此經證人許育銘、高學淳於警詢時陳明，與改造手槍
    1枝（含彈匣1個）、子彈10顆，均與本案犯罪事實無涉，爰
    不併予宣告沒收等情，均已詳敘其所憑證據、認定理由及量
    刑依據，從形式上觀察並無任何採證認事、用法或量刑之不
    當或違法。被告收受判決後提起本件第二審上訴，其上訴理
    由略以：被告對施用和持有毒品都誠心悔過，面對司法判決
    亦均坦承不諱，惟就原審認定被告無償轉讓禁藥甲基安非他
    命予許育銘、高學淳、彭俊良等人一節，與實情出入甚大，
    被告不能認同，爰請明察並體恤被告文識淺薄，無法以書面
    表達真意，准被告於出庭辯論時將實際情形陳述明白云云，
    指摘原審判決不當。惟被告所為2 次轉讓禁藥罪部分之犯行
    ，業經原審詳敘其認定之理由，是核被告之上訴意旨，要係
    徒憑己意，就原審之認事用法空言爭執，顯非依據卷內既有
    訴訟資料或提出新事證，指摘或表明第一審判決有何採證認
    事、用法或量刑等足以影響判決本旨之不當或違法，而構成
    應予撤銷之具體事由。揆諸上開規定及說明，本件上訴顯無
    具體理由而不合法定程式，應予駁回，並不經言詞辯論為之
    。
三、據上論斷，應依刑事訴訟法第367 條前段、第372 條，判決
    如主文。
中    華    民    國   100    年    10    月    26    日
                  刑事第十九庭  審判長法  官  鄧振球
                                      法  官  曾德水
                                      法  官  潘翠雪
以上正本證明與原本無異。
如不服本判決，應於收受送達後10日內向本院提出上訴書狀，其
未敘述上訴之理由者並得於提起上訴後10日內向本院補提理由書
（均須按他造當事人之人數附繕本）「切勿逕送上級法院」。
                                      書記官  朱家賢
中    華    民    國   100    年    10    月    26    日
附錄：本案論罪科刑法條全文
毒品危害防制條例第11條
持有第一級毒品者，處 3 年以下有期徒刑、拘役或新臺幣 5 萬
元以下罰金。
持有第二級毒品者，處 2 年以下有期徒刑、拘役或新臺幣 3 萬
元以下罰金。
持有第一級毒品純質淨重十公克以上者，處 1 年以上 7 年以下
有期徒刑，得併科新臺幣 1 百萬元以下罰金。
持有第二級毒品純質淨重二十公克以上者，處 6 月以上 5 年以
下有期徒刑，得併科新臺幣 70 萬元以下罰金。
持有第三級毒品純質淨重二十公克以上者，處 3 年以下有期徒
刑，得併科新臺幣 30 萬元以下罰金。
持有第四級毒品純質淨重二十公克以上者，處 1 年以下有期徒
刑，得併科新臺幣 10 萬元以下罰金。
持有專供製造或施用第一級、第二級毒品之器具者，處 1 年以
下有期徒刑、拘役或新臺幣 1 萬元以下罰金。
藥事法第83條
明知為偽藥或禁藥，而販賣、供應、調劑、運送、寄藏、牙保、
轉讓或意圖販賣而陳列者，處 7 年以下有期徒刑，得併科新臺
幣 5 百萬元以下罰金。
犯前項之罪，因而致人於死者，處 7 年以上有期徒刑，致重傷
者，處 3 年以上 12 年以下有期徒刑。
因過失犯第 1 項之罪者，處 2 年以下有期徒刑、拘役或科新臺
幣 30 萬元以下罰金。
第 1 項之未遂犯罰之。